【裁判字號】    92,上訴,770
【裁判日期】    920605
【裁判案由】    違反稅捐稽徵法等
【裁判全文】
臺灣高等法院高雄分院刑事判決                    九十二年度上訴字第七七號
    上  訴  人  臺灣高雄地方法院檢察署檢察官
    被      告  乙○○
右上訴人因被告違反稅捐稽徵法等案件，不服臺灣高雄地方法院九十二年度訴字第三
一五號中華民國九十二年三月三十一日第一審判決（起訴案號：臺灣高雄地方法院檢
察署九十一年度偵字第二二０一一號），提起上訴，本院判決如左：
      主  文
原判決關於違反稅捐稽徵法及定應執行刑部分撤銷。
乙○○納稅義務人之公司負責人，以詐術逃漏稅捐，處有期徒刑貳月，如易科罰金，
以參佰元折算壹日。
      事  實
一乙○○係設於高雄市○○區○○街一八六巷一號「國霖工程有限公司」（以下簡稱
  國霖公司）之負責人，負有據實製作薪資所得扣繳暨免扣繳憑單（下稱扣繳憑單）
  及登載營利事業所得稅結算申報書之義務，為從事業務之人。其明知甲○○於民國
  八十八年十月至同年十二月間僅支領約新臺幣（下同）四萬元，其竟基於偽造不實
  之業務上文書及逃漏營利事業所得稅之犯意，於八十九年四月間辦理八十八年度營
  利事業所得稅結算申報期間，先委由不知情之成年會計人員，登載於上開其業務上
  製作甲○○八十八年度在國霖公司領得薪資二十五萬元之各類所得稅扣繳暨免扣繳
  憑單（以下簡稱扣繳憑單），再將上開不實事項列入公司成本，填製八十八年度營
  利事業所得稅結算申報書（以下簡稱結算申報書）之損益科目「薪資支出欄位」加
  計該金額，並將扣繳憑單第一聯持交稅捐機關以登錄歸戶（行使偽造文書部分業經
  判決確定），嗣於辦理上開年度營利事業所得稅申報時，以該結算申報書向財政部
  臺灣省南區國稅局小港稽徵所申報該公司八十八年度營利事業所得稅，藉此虛報員
  工薪資支出之詐術，使稅捐機關於審核稅額時陷於錯誤，而誤算國霖公司應繳納之
  營利事業所得稅額，經依當年度適用之稅率計算結果，計逃漏國霖公司應繳八十八
  年度之營利事業所得稅額約五萬二千五百元，足以生損害於甲○○及稅捐稽徵機關
  對稅賦稽徵之正確性。嗣因甲○○於接獲扣繳憑單後，向財政部臺灣省南區國稅局
  東港稽徵所檢舉，始查悉上情。
二案經財政部高雄國稅局移送臺灣高雄地方法院檢察署檢察官偵查起訴。
      理  由
一右揭事實，業據被告乙○○坦承不諱（見原審卷第十八頁、第二十八頁至第二十九
  頁、本院卷第二十頁至第二十四頁），核與證人即檢舉人甲○○及其父林金坤所述
  ：甲○○並未向國霖公司領取二十五萬元薪資等語相符（見警卷第三頁至第四頁、
  第七頁、偵查卷第十八頁反面至第十九頁）。此外，被告因虛報薪資支出二十一萬
  元，致國霖公司因而逃漏該年度營利事業所得稅約五萬二千五百元等情，有財政部
  高雄市國稅局九十年十一月十四日財高國稅法字第九００五八四八二號函及其所附
  檢舉書、扣繳憑單影本及八十八年度營利事業所得稅結算申報核定通知書及結算申
  報書（損益及稅額計算表）各一份附卷可稽（見九十年度發查字第四八四三號其他
  卷第一頁至第四頁、第十三頁至第十五頁）。足認被告之自白與事實相符，自堪採
  為其有罪認定之證據。本件被告偽造被害人甲○○之扣繳憑單，使被害人甲○○因
  此承擔多負擔稅捐之風險，並影響稅捐稽徵機關核課稅捐之正確性，自足以生損害
  於被害人甲○○及稅捐稽徵機關。是以，本件事證明確，被告犯行堪以認定。
二被告乙○○為國霖公司之實際負責人，自屬稅捐稽徵法第四十七條所稱之公司法規
  定之公司負責人，以上開填製不實扣繳憑單之方式報稅，藉以增加成本，減少所得
  ，以詐術逃漏營利事業所得稅，係犯稅捐稽徵法第四十一條之詐術逃漏稅捐罪。又
  公司為法人，公司負責人為自然人，二者在法律上並非同一人格主體，公司負責人
  為公司之代表，其為公司所為行為，應由公司負責。故公司負責人為公司以詐術或
  不正當方法逃漏稅捐，因納稅義務人為公司，其所觸犯稅損稽徵法第四十一條之犯
  罪或受罰主體，仍為公司，而非公司負責人，僅因公司於事實上無從擔負自由刑之
  責任，基於刑事政策上之考量，同法第四十七條第一款將納稅義務人之公司應處徒
  刑之規定轉嫁於公司負責人，是公司負責人依該條款而適用徒刑之處罰，乃屬代罰
  之性質，並非因其本身之犯罪而負行為責任。而刑法上所謂牽連犯，必須同一人犯
  一罪而其方法或結果行為另犯他罪名，始克相當，亦即必須同一犯罪主體之二個以
  上犯罪行為間，具有目的與方法、或目的與結果之關係，始得從一重處罰。公司負
  責人為納稅義務人之公司以詐術或不正當方法逃漏稅捐，既非稅損稽徵法第四十一
  條之犯罪或受罰主體，僅依同法第四十七條第一款之規定，代替公司受徒刑之處罰
  ，自與其本身為犯罪主體所犯其他罪名間，不具牽連犯關係（最高法院八十九年度
  台非字第六五號判決意旨參照），亦無所謂基於概括之犯意逃漏稅捐可言。是以被
  告違反稅捐徵法第四十七條第一款、第四十一條之納稅義務人以不正當方法逃漏稅
  捐罪，與已確定之行使業務登載不實文書罪之間，犯意個別，行為互異，所犯罪名
  亦不相同，復參諸前開裁判意旨，即應予分別論處，併此敘明。
三被告犯罪事證既明，原判決予以論罪科刑，固非無見，惟查：稅捐稽徵法第四十七
  條第一款規定：「本法關於納稅義務人、扣繳義務人及代徵人應處徒刑之規定，於
  左列之人適用之：一公司法規定之公司負責人。」乃適用該規定應判處有期徒刑，
  詎原判決判處被告該部分犯行「拘役參拾日」，與法不合。檢察官上訴意旨指該判
  決此部分不當犯罪，為有理由，自應由本院就被告違反稅捐稽徵法及定應執行刑部
  分予以撤銷改判。爰審酌被告虛報薪資，逃漏稅捐，影響國家財政收入及稅賦之公
  平性，惡性非輕，惟被告犯後坦承犯行，並表示悔悟，又無前科，素行尚稱良好及
  所逃漏稅捐之金額非鉅等一切情狀，量處如主文第二項所示之刑，並諭知易科罰金
  之折算標準。至於被告所製作不實之扣繳憑單，業經被告於申報時呈交財政部台灣
  省南區國稅局小港稽徵所，編為該所核課稅捐之卷證，已非被告所有，爰不另為宣
  告沒收之諭知，附此敘明。
據上論斷，應依刑事訴訟法第三百六十九條第一項前段、第三百六十四條、第二百九
十九條第一項前段，稅捐稽徵法第四十七條第一款、第四十一條，刑法第十一條前段
、第四十一條第一項，罰金罰鍰提高標準條例第二條，判決如主文。
本案經檢察官林應華到庭執行職務。
中      華      民      國      九十二     年     六    月      五      日
                              臺灣高等法院高雄分院刑事第二庭
                                  審判長法官  林正雄
                                        法官  黃壽燕
                                        法官  謝靜雯
右正本證明與原本無異。
如不服本判決應於收受本判決後十日內向本院提出上訴書狀，其未述上訴理由者，
並得於提起上訴後十日內向本院補提理由書狀（均須按他造當事人之人數附繕本)「
切勿逕送上級法院」。
                                      書記官  廖素珍
中      華      民      國      九十二     年     六    月      五      日
附錄：本判決論罪科刑法條：
稅捐稽徵法第四十七條第一款
本法關於納稅義務人、扣繳義務人及代徵人應處徒刑之規定，於左列之人適用之：
一、公司法規定之公司負責人。
稅捐稽徵法第四十一條
納稅義務人以詐術或其他不正當方法逃漏稅捐者，處五年以下有期徒刑、拘役或科或
併科新臺幣六萬元以下罰金。


司法院資訊處製作；財團法人民間司法改革基金會備份。
